臺灣臺南地方法院臺南簡易庭民事判決
111年度南簡字第298號
原      告  蔡壽山
訴訟代理人  劉鍾錡律師
複 代 理人  王雨辰
被      告  吳秋菊
                    居臺中市○○區○○路0段000巷00弄00○0號  
上列當事人間請求分割共有物事件，本院於民國111年7月25日言
詞辯論終結，判決如下：
    主  文
兩造共有如附表所示之建物，應予變價分割，所得價金由兩造按
同表權利範圍欄所示之比例分配之。
訴訟費用由兩造按附表權利範圍欄所示之比例負擔。
    事實及理由要領
一、程序部分
　　被告經合法通知，未於言詞辯論期日到場，核無民事訴訟法
    第386 條所列各款情形，爰依同法第385 條第1 項前段規定
    ，依原告之聲請，由其一造辯論而為判決。
二、兩造主張
　㈠原告主張：附表所示之房屋（下稱系爭建物）為兩造所共有
    ，屋齡約40年，目前為空屋。被告取得系爭建物持分後，未
    曾使用過該屋，且兩造間無不得分割共有物協議，且性質上
    亦無不能分割之情形，因兩造無法達成分割協議，爰依民法
    第823 、824 條規定，請求准予將系爭建物變價分割，並聲
    明：兩造共有之系爭建物准予變價分割，價金由兩造依應有
    部分比例分配。
  ㈡被告未於言詞辯論期日到場，亦未提出書狀作任何聲明或陳
    述（經本院函請至原告陳報住址查訪，東山路無人居住、松
    竹路為建物土地之共有人蔡培松居住，經告知起訴意旨並詢
    問被告去向，經蔡培松答稱109.08自東山路搬至松竹路時，
    2 人發生爭吵，被告即離開松竹路住址，迄今不知去向亦無
    聯絡方式）。
三、本院之判斷：
  ㈠原告主張事實，經原告提出系爭建物、坐落土地之建物、土
    地登記謄本資料、異動索引、建物稅籍登記資料、系爭建物
    現況照片，並經臺南市政府財政稅務局臺南分局查復系爭建
    物房屋稅籍紀錄表等資料，堪認原告主張為真實，原告自得
    依民法第823、824條規定聲請分割共有物。
  ㈡另依本件建物、土地產權異動狀況，雖被告係自原建物與土
    地共有人蔡培松取得系爭建物持分，而使其與蔡培松間有民
    法第425 條之1 規定之法定租賃關係存在，惟該關係並不影
    響兩造就系爭建物為分別共有關係與原告聲請分割共有物之
    權利，附此敘明。
　㈢原告主張就系爭建物依民法第824 條規定為變價分割，依系
    爭建物登記之產權與構造（詳附表）與房屋使用現況，如使
    該屋分割為各層分屬兩造各別所有，徒使房地產權狀況維持
    目前之建物與土地產權不一致情形，且於被告現不知去向情
    形，亦造成原告實際有難以使用該屋之情況，參照民法、土
    地法之優先承買規定，斟酌共有人之意願、利害關係、共有
    物之性質、分割前使用狀況、分割後各部分所得利用價值及
    經濟效用、全體共有人利益等有關情狀（最高法院96年度台
    上字第108號判決意旨所載應考量事由），原告聲請變價分
    割，應認符合公平經濟原則。
四、綜上所述，原告聲請以變價分割方式分割系爭共有建物，應
    認有理由，爰就系爭建物分割方法諭知如主文所示。
五、本件係分割共有物事件，爰依民事訴訟法第80條之1 規定，
    命訴訟費用應由兩造按應有部分比例負擔如主文。
六、結論：依民事訴訟法第436條第2項、第80條之1 、第385條
    第1項前段，判決如主文。
中　　華　　民　　國　　111 　年　　8 　　月　　12　　日
                  臺南簡易庭  法  官 陳世旻
附表：系爭建物       建物登記資料 所有權人 權利範圍 登記原因 登記日期  ．建號：臺南市○○區○○段000○號 ．門牌：臺南市○○區○○路000號 ．構造面積：二層樓磚造／樓層總面積49.47㎡ ．坐落地號：臺南市○○區○○段000地號 蔡壽山 1/2 買賣 56.04.12   吳秋菊 1/2 買賣 90.11.14  備註      ．系爭建物原始房屋稅設籍人為蔡壽山、蔡培松（持分各1/2），蔡培松於90.10.29以買賣原因移轉其全部持分予吳秋菊。 ．坐落地號所有權目前持分狀況 　①蔡壽山：持分1/2、71.05.11登記（買賣取得） 　②蔡培松：持分1/2、71.05.11登記（買賣取得）     
以上正本證明與原本無異。
如不服本判決，應於送達後20日內，向本院提出上訴狀並表明上
訴理由，如於本判決宣示後送達前提起上訴者，應於判決送達後
20日內補提上訴理由書（須附繕本），如委任律師提起上訴者，
應一併繳納上訴審裁判費。
中　　華　　民　　國　　111 　年　　8 　　月　　12　　日
  　　　　　　　　　　　　　　書記官　林怡芳
附錄：   民法  第 425-1 條（同民國 88 年 04 月 21 日） ．土地及其土地上之房屋同屬一人所有，而僅將土地或僅將房屋所有權讓與他人，或將土地及房屋同時或先後讓與相異之人時，土地受讓人或房屋受讓人與讓與人間或房屋受讓人與土地受讓人間，推定在房屋得使用期限內，有租賃關係。其期限不受第四百四十九條第一項規定之限制。 ．前項情形，其租金數額當事人不能協議時，得請求法院定之。  第 823 條（同民國 98 年 01 月 23 日） ．各共有人，除法令另有規定外，得隨時請求分割共有物。但因物之使用目的不能分割或契約訂有不分割之期限者，不在此限。 ．前項約定不分割之期限，不得逾五年；逾五年者，縮短為五年。但共有之不動產，其契約訂有管理之約定時，約定不分割之期限，不得逾三十年；逾三十年者，縮短為三十年。 ．前項情形，如有重大事由，共有人仍得隨時請求分割。  第 824 條（同民國 98 年 01 月 23 日） ．共有物之分割，依共有人協議之方法行之。 ．分割之方法不能協議決定，或於協議決定後因消滅時效完成經共有人拒絕履行者，法院得因任何共有人之請求，命為下列之分配： 　一、以原物分配於各共有人。但各共有人均受原物之分配顯有困難者，得將原物分配於部分共有人。 　二、原物分配顯有困難時，得變賣共有物，以價金分配於各共有人；或以原物之一部分分配於各共有人，他部分變賣，以價金分配於各共有人。 ．以原物為分配時，如共有人中有未受分配，或不能按其應有部分受分配者，得以金錢補償之。 ．以原物為分配時，因共有人之利益或其他必要情形，得就共有物之一部分仍維持共有。 ．共有人相同之數不動產，除法令另有規定外，共有人得請求合併分割。 ．共有人部分相同之相鄰數不動產，各該不動產均具應有部分之共有人，經各不動產應有部分過半數共有人之同意，得適用前項規定，請求合併分割。但法院認合併分割為不適當者，仍分別分割之。 ．變賣共有物時，除買受人為共有人外，共有人有依相同條件優先承買之權，有二人以上願優先承買者，以抽籤定之。  民事訴訟法  第 80-1 條 ．因共有物分割、經界或其他性質上類似之事件涉訟，由敗訴當事人負擔訴訟費用顯失公平者，法院得酌量情形，命勝訴之當事人負擔其一部。 　　 第 87 條（同民國 57 年 02 月 01 日；節錄第1 項） ．法院為終局判決時，應依職權為訴訟費用之裁判。  第 385 條（同民國 89 年 02 月 09 日；節錄第1 、3 項） ．言詞辯論期日，當事人之一造不到場者，得依到場當事人之聲請，由其一造辯論而為判決；不到場之當事人，經再次通知而仍不到場者，並得依職權由一造辯論而為判決。 ．如以前已為辯論或證據調查或未到場人有準備書狀之陳述者，為前項判決時，應斟酌之；未到場人以前聲明證據，其必要者，並應調查之。  第 386 條（同民國 89 年 02 月 09 日） ．有下列各款情形之一者，法院應以裁定駁回前條聲請，並延展辯論期日： 　一、不到場之當事人未於相當時期受合法之通知者。 　二、當事人之不到場，可認為係因天災或其他正當理由者。 　三、到場之當事人於法院應依職權調查之事項，不能為必要之證明者。 　四、到場之當事人所提出之聲明、事實或證據，未於相當時期通知他造者。  第 436 條（同民國 88 年 02 月 03 日） ．簡易訴訟程序在獨任法官前行之。 ．簡易訴訟程序，除本章別有規定外，仍適用第一章通常訴訟程序之規定。